【裁判字號】    90,訴,2351
【裁判日期】    901004
【裁判案由】    拆屋還地
【裁判全文】
臺灣臺北地方法院民事判決    九十年度訴字第二三五一號
    原      告  乙○○
                甲○○
                丁○○
    被      告  丙○○
右當事人間請求拆屋還地事件，本院判決如左：
    主      文
被告應將坐落於台北市○○區○○段二小段一六四號地號上，如附圖Ｂ部分所示磚造
屋，面積十二點一二平方公尺拆除，並將土地返還原告及其他共有人全體。
原告其餘之訴駁回。
訴訟費用由被告負擔。
本判決原告勝訴部分，於原告以新台幣壹拾柒萬元供擔保後，得假執行。
原告其餘假執行之聲請駁回。
    事      實
甲、原告方面：
壹、聲明：
一、被告應將坐落台北市○○區○○段二小段一六四地號上如附圖Ｂ部分磚造屋，面
    積十二點一二一平方公尺拆除，並將土地返還與全體共有人管業。
二、願供擔保，請准宣告假執行。
貳、陳述：
一、坐落台北市○○區○○段二小段一六四號土地（以下簡稱系爭土地）為兩造所共
    有，各人應有部分各為四分之一，被告未經全體共有人之同意，擅自在此地號上
    之防火巷，加蓋如附圖Ｂ部分所示，面積十二點一二一平方公尺之磚造屋。爰依
    民法第七百六十七條及第八百二十一條之法律關係，請求如聲明第一項所示。
參、證據：提出土地謄本、地籍謄本、平面圖為證，並請求勘驗現場。
乙、被告方面：
壹、聲明：原告之訴駁回。
貳、陳述：兩造有口頭和解，原告曾同意如附圖所示Ｂ部分，由被告使用，但提不出
    證據。
    理      由
一、本件原告起訴主張：系爭土地為兩造所共有，各人應有部分各為四分之一，被告
    未經共有人全體之同意，擅自在此地號上之防火巷加蓋如附圖Ｂ部分所示，面積
    十二點一二一平方公尺之磚造屋，爰依民法第七百六十七條、第八百二十一條之
    法律關係，請求被告拆屋還地等語。被告則以：兩造有口頭和解，原告曾同意如
    附圖所示Ｂ部分，由其使用等語，資為抗辯。
二、經查：系爭土地為兩造所共有，各人應有部分各為四分之一，被告占有如附圖Ｂ
    部分所示，面積十二點一二平方公尺之磚造屋等情，有原告提出之土地登記簿謄
    本、地籍謄本、平面圖各一件為證，復經本院親至現場履勘，並囑託台北市中山
    地政事務所派員測量並製作土地複丈成果圖，有勘驗筆錄及土地複丈成果圖可憑
    ，且為被告所不爭執，堪信此部分之事實為真正。茲兩造爭執之重點在於原告曾
    否同意附圖所示Ｂ部分，由被告使用？爰論述如后：
三、被告雖辯稱：兩造有口頭和解，原告曾同意如附圖所示之Ｂ部分，由其使用等語
    ，然當事人主張有利於己之事實者，就其事實有舉證之責任，民事訴訟法第二百
    七十七條定有明文，主張法律關係存在之當事人，應就該法律關係發生所須具備
    之特別要件，負舉證之責任，至於他造主張有利於己之事實（變更或消滅之特別
    要件），則應由他造舉證證明，最高法院四十八年台上字第八八七號亦著有判例
    ，本件被告所辯之上開事實，為主張有利於己之事實，自應就該法律關係發生所
    須具備之特別要件，負舉證之責，其無法具體加以舉證以實其說，自難採信，堪
    信原告主張被告無權占有系爭土地為真正。
四、按「所有人對於無權占有或侵奪其所有物者，得請求返還之。對於妨害其所有權
    者，得請求除去之。有妨害其所有權之虞者，得請求防止之。」、「各共有人對
    於第三人，得就共有物之全部，為本於所有權之請求。但回復共有物之請求，僅
    得為共有人全體之利益為之。」民法第七百六十七條、第八百二十一條分別定有
    明文，本件被告無使用系爭土地之正當權源，已如前述，則原告依民法第七百六
    十七條及八百二十一條之法律關係，請求被告將系爭土地上如附圖所示部分之面
    積十二點一二平方公尺土地上之建築物拆除，並將所占用之土地返還予系爭土地
    之共有人全體，為有理由，應予准許。至原告請求被告拆除及返還之面積十二點
    一二一平方公尺，逾如附圖所示之十二點一二平方公尺部分，則無理由，應予駁
    回。
五、原告陳明願供擔保，聲請宣告假執行，經核其勝訴部份，合於法律規定，爰酌定
    相當之擔保金額宣告之；其餘假執行之聲請，因該部份訴之駁回而失所依據，應
    予駁回。
六、本件事證已臻明確，兩造其餘攻擊、防禦方法，經本院審酌後，認與本件判決結
    果不生影響，爰無逐一詳予論駁之必要，附此敘明。
七、據上論結，原告之訴為一部有理由、一部無理由，爰依民事訴訟法第七十九條但
    書、第三百九十條第二項判決如主文。
中      華      民      國    九十      年      十      月       四     日
                              民事第三庭法      官  陳邦豪
右為正本，係照原本作成。
如對本判決上訴，須於判決送達後廿日內向本院提出上訴狀
中      華      民      國    九十      年      十      月       四     日
                                        法院書記官  高秋芬


司法院資訊處製作；財團法人民間司法改革基金會備份。
